臺灣高等法院刑事裁定
110年度毒抗字第1430號
抗  告  人  
即  被  告  張瓊月



上列抗告人即被告因違反毒品危害防制條例案件，不服臺灣桃園
地方法院110年度毒聲字第1532號，中華民國110年9月10日裁定
（聲請案號：臺灣桃園地方檢察署110年度毒偵字第1705號），
提起抗告，本院裁定如下：
    主  文
抗告駁回。
    理  由
一、原裁定意旨略以：抗告人即被告張瓊月（下稱被告）於民國
    108年10月10日下午3時許，在桃園市新屋區某處，施用第二
    級毒品甲基安非他命1次之事實，業據被告於110年4月28日
    檢察事務官詢問時坦承不諱，且其為警採集之尿液，經送鑑
    驗，結果呈安非他命及甲基安非他命陽性反應（濃度分別為
    3,170ng/mL、37,065ng/mL）乙情，亦有台灣檢驗科技股份
    有限公司108年10月24日濫用藥物檢驗報告、桃園市政府警
    察局楊梅分局被採尿人尿液暨毒品真實姓名與編號對照表各
    1紙在卷可稽，則被告確有前揭施用第二級毒品1次之犯行，
    自可認定無疑。又被告最近一次觀察、勒戒執行完畢釋放之
    日期係99年5月26日，有本院被告前案紀錄表在卷可查，而
    本案被告施用第二級毒品之時間為108年10月，距離最近1 
    次觀察、勒戒執行完畢釋放日顯已逾3年，雖被告在此期間
    曾犯施用毒品之罪經起訴、判刑或執行，然揆諸前開說明，
    仍應再予被告觀察、勒戒之機會，是檢察官向原審聲請裁定
    被告入勒戒處所觀察、勒戒，合於毒品危害防制條例第20條
    第3項之法定要件。再檢察官已敘明考量被告雖稱願接受戒
    癮治療，然嗣經傳喚卻未到場，且亦未到指定之醫療機構接
    受戒癮治療評估，足認其無接受戒癮治療之決心，因而捨棄
    「附命戒癮治療之緩起訴處分」處遇，而擇定「觀察、勒戒
    」等裁量依據，基於有限之低密度審查立場，檢察官基於上
    述狀況所為之決定，並無裁量有明顯重大瑕疵，法院原則上
    應尊重檢察官職權之行使。從而，檢察官聲請裁定被告送勒
    戒處所執行觀察、勒戒，核無不合，應予准許等語。
二、抗告意旨略以：被告原本判處戒癮治療，然因公文遭被告之
    同居人燒燬而無單據去醫院報到，被告身邊帶著幼兒不知要
    如何處理此案，本想原審法院會再通知被告，結果改判觀察
    勒戒，被告只是一般婦道人家，對法律不清楚，並非有意要
    逃避刑責，如今被告的同居人已另案服刑，希望法院能看在
    被告帶著一歲多的幼兒的份上，法外施恩，讓被告能再判回
    戒癮治療，以便被告能親自照顧幼兒，被告會改過自新，做
    個有責任的好母親，請再給被告一次機會云云。
三、按犯毒品危害防制條例第10條之罪者，檢察官應聲請法院裁
    定，令被告入勒戒處所觀察、勒戒，其期間不得逾2月，毒
    品危害防制條例第20條第1項定有明文。又修正施行後之毒
    品危害防制條例第20條第3項所定：依本條第1項、第2項為
    觀察、勒戒或強制戒治執行完畢釋放後，3年後再犯第10條
    之罪者，仍適用本條第1項、第2項規定之觀察、勒戒或強制
    戒治。此所謂「3年後再犯」，只要本次再犯（不論修正施
    行前、後）距最近1次觀察、勒戒或強制戒治執行完畢釋放
    ，已逾3年者，即該當之，不因其間有無犯第10條之罪經起
    訴、判刑或執行而受影響（最高法院109年度台上大字第382
    6號刑事大法庭裁定意旨參照）。
四、經查：
　㈠被告基於施用第二級毒品甲基安非他命之犯意，於108年10月
    10日下午3時許，在其友人位在桃園市新屋區某處之住處內
    ，以燃燒玻璃球吸食煙霧之方式，施用第二級毒品甲基安非
    他命1次等情，業據被告於檢察事務官詢問時坦承不諱(見毒
    偵1705號卷110年4月28日詢問筆錄），且其為警採集之尿液
    經送鑑驗，結果呈安非他命及甲基安非他命陽性反應（濃度
    分別為3,170ng/mL、37,065ng/mL）乙節，有台灣檢驗科技
    股份有限公司108年10月24日濫用藥物檢驗報告及桃園市政
    府警察局楊梅分局被採尿人尿液暨毒品真實姓名與編號對照
    表等件在卷可稽（見毒偵6383號卷第27、29頁)，足認被告
    前揭任意性自白核與事實相符，應堪採信。綜上，被告於10
    8年10月10日下午3時許，在其友人位在桃園市新屋區某處之
    住處內，確曾有施用第二級毒品甲基安非他命1次之犯行，
    洵堪認定。
　㈡又被告前於98年間因犯施用第二級毒品罪，經原審法院以98
    年度毒聲字第1197號裁定令入勒戒處所觀察、勒戒後，於99
    年4月19日入勒戒處所觀察、勒戒，因認被告無繼續施用毒
    品之傾向，於99年5月26日遭釋放出所，並由臺灣桃園地方
    檢察署檢察官以99年度毒偵緝字第181號為不起訴處分確定
    等情，有本院被告前案紀錄表1份在卷可查（見本院卷第13
    至23頁），嗣被告雖曾再因施用毒品案件經起訴、判刑或執
    行，然被告最近1次觀察、勒戒執行完畢釋放之日期係於99
    年5月26日，而本件被告施用第二級毒品之行為時間係於108
    年10月10日下午3時許，距其最近一次觀察、勒戒執行完畢
    之99年5月26日，已逾3年。原審因認被告上揭施用第二級毒
    品甲基安非他命事證明確，依據毒品危害防制條例第20條第
    3項、第1項及觀察勒戒處分執行條例第3條第1項，裁定被告
    應送勒戒處所觀察、勒戒，已詳敘其依憑之證據及認定之理
    由，經核於法並無不合，應予維持。
  ㈢被告雖以前開情詞提起抗告。惟查：
　　⒈按裁定因當庭之聲明而為之者，應經訴訟關係人之言詞陳
      述。又為裁定前有必要時，得調查事實，刑事訴訟法第22
      2條定有明文。又裁定程序，以書面審理為原則，專據案
      卷之訴訟資料予以裁定，毋須經當事人之言詞陳述，除非
      法院於裁定前認為有必要者，才調查事實，而法院是否開
      庭調查證據，係賦與法官基於案件具體情況而為裁量，此
      項裁量之職權行使，苟無違背法律規定或顯然濫用權限之
      情形，自不得任意指摘為違法（最高法院109年度台抗字
      第1676號裁定意旨參照）。再按毒品危害防制條例第20條
      第1項規定之觀察、勒戒處分，並非對於施用毒品犯罪者
      之懲處，而係針對受處分人將來之危險所為預防、矯正措
      施之保安處分，目的係為斷絕施用毒品者之身癮及心癮，
      並屬強制規定，凡經檢察官聲請，法院僅得依法裁定令入
      勒戒處所觀察、勒戒，以查其是否仍有施用毒品傾向，並
      據以斷定幫助受處分人徹底戒毒之方法，法院尚無自由斟
      酌以其他方式，替代或得以其他原因免予執行之權，且檢
      察官之職權行使除有違法或裁量濫用等情事，法院原則上
      應予尊重，不得任意指為違法。
　　⒉查本件被告確有施用第二級毒品甲基安非他命之犯行，業
      如前述。又被告於110年4月28日偵查中坦承施用第二級毒
      品犯行，並願意自費接受毒品戒癮治療及1年6月之緩起訴
      處分，且於檢察事務官詢問：「未於本署指定期限前往上
      開醫療院所進行評估，本案將依法辦理，不再給予緩起訴
      之機會，是否了解？」等語，被告答稱：「我了解」等語
      後，同意履行檢察事務官當庭告知之緩起訴處分條件及內
      容，並當庭簽署臺灣桃園地方檢察署（下稱桃園地檢署）
      轉介通報單、桃園地檢署毒品減害戒癮治療參加同意書及
      桃園地檢署緩起訴命參加戒癮治療緩起訴期間應遵守事項
      具結書等情，有詢問筆錄及上開文書在卷可稽。觀之前開
      桃園地檢署轉介通報單上已明確記載「本案擇定戒癮治療
      醫院：桃園療養院（桃園區）」、「注意：請務必於14日
      內持本轉介通報單向醫療機構報到並接受評估，逾期將通
      報各偵查檢察官繼續偵查不予以緩起訴處分」等語，被告
      當已知悉其應於110年4月28日起14日內前往桃園療養院（
      桃園區）報到並接受評估，始得參加戒癮治療。然被告未
      依限期前往桃園療養院（桃園區）報到接受評估，嗣經檢
      察官傳喚被告應於110年8月4日至桃園地檢署接受訊問，
      並於傳票上記載被告應於開庭前儘速至桃園療養院所辦理
      戒癮治療評估，若屆期未前往，本件將依法聲請觀察、勒
      戒等語，被告仍未於期限內前往桃園療養院（桃園區）辦
      理戒癮治療評估，亦未於偵查中按期到庭等情，亦有桃園
      地檢署檢察官辦案進行單、桃園地檢署點名單及桃園地檢
      署公務電話紀錄單等件在卷可考。縱使被告前開所辯桃園
      地檢署交付其之戒癮治療相關文件遭其同居人燒燬乙情屬
      實，被告仍得前往桃園療養院（桃園區）辦理戒癮治療評
      估，遑論被告自110年4月28日起至同年8月4日止，長達近
      4個月期間，始終未曾前往桃園療養院（桃園區）辦理戒
      癮治療評估，且於檢察官再行傳喚時，仍未遵期到庭，則
      本案檢察官綜合考量個案具體情形，以被告雖於偵查中坦
      承施用毒品犯行，且經檢察署傳訊詢問確認其同意接受戒
      療治療，然嗣經傳喚卻未到場，且亦未到指定之醫療機構
      接受戒癮治療評估，認被告無接受戒癮治療之決心，因而
      認不宜對被告為附命完成戒癮治療之緩起訴處分，乃向法
      院聲請裁定令被告入勒戒處所觀察、勒戒，其裁量並無明
      顯重大瑕疵，難認有何違法或明顯失當之處。原審依本件
      案卷之訴訟資料書面審理後，認檢察官之裁量並無明顯重
      大瑕疵，基於尊重檢察官職權之行使，而裁定准予觀察、
      勒戒，尚難認有何違誤。從而，抗告意旨徒以檢察署交付
      其之戒癮治療相關文件遭同居人燒燬且其須親自照顧幼兒
      等為由，指摘原裁定不當，為無理由。
  ㈣綜上，被告確於前次觀察、勒戒執行完畢釋放後之3年後，再
    犯本件施用第二級毒品甲基安非他命犯行，原裁定令入勒戒
    處所觀察、勒戒，核其認事用法，並無不當，被告猶執前詞
    提起抗告，指摘原裁定不當，為無理由，應予駁回。
據上論斷，應依刑事訴訟法第412條，裁定如主文。
中　　華　　民　　國　　110 　年　　11　　月　　30　　日
                  刑事第二十三庭審判長法　官  許永煌
　　　　　　　　　　　　　　　　　    法　官  黃美文
　　　　　　　　　　　　　　　　　    法　官  雷淑雯
以上正本證明與原本無異。
不得再抗告。
                                      書記官  林立柏
中　　華　　民　　國　　110 　年　　12　　月　　4 　　日